臺灣高等法院刑事裁定
111年度毒抗字第674號
抗  告  人  
即  被  告  楊德陽


上列抗告人因違反毒品危害防制條例案件，不服臺灣新北地方法
院中華民國111年6月14日所為之裁定（111年度毒聲字第637號）
，提起抗告，本院裁定如下：
    主  文
抗告駁回。                                             
    理  由
一、原裁定意旨略以：
  ㈠抗告人即被告楊德陽基於施用第二級毒品之犯意，於民國110
    年12月12日5時30分為警採尿前回溯96小時內之某時許，在
    不詳地點，以不詳方式，施用第二級毒品甲基安非他命1次
    。嗣於110年12月12日4時30分許，在新北市○○區○○○路00號
    前，因另涉槍砲案件為警逮捕，並經其同意採集尿液送驗，
    結果呈安非他命、甲基安非他命陽性反應。爰依毒品危害防
    制條例第20條第1項及觀察勒戒處分執行條例第3條第1項規
    定，聲請裁定將抗告人送勒戒處所觀察、勒戒。
　㈡抗告人於警詢時雖否認犯行，辯稱其最後一次施用甲基安非
    他命係於101年，但其近期與施用第二級毒品安非他命者曾
    同處於密閉空間內，可能會導致尿液有陽性反應云云。惟抗
    告人於110年12月12日5時30分許為警所採集之尿液檢體，送
    往台灣檢驗科技股份有限公司先以EIA酵素免疫分析法初步
    檢驗，結果呈安非他命類陽性反應後，再以GC/MS氣相層析
    質譜儀法進行確認檢驗，結果確呈安非他命（9933ng/ml）
    、甲基安非他命（000000ng/ml）陽性反應。
　㈢再佐以甲基安非他命經口服投與後約70％於24小時內自尿中排
    出，約90％於96小時內自尿中排出，由於甲基安非他命成分
    之檢出與其投與方式、投與量、個人體質、採尿時間與檢測
    儀器之精密度等諸多因素有關，因此僅憑尿液中呈安非他命
    陽性反應，並無法確實推算吸食時間距採集時間之長短，惟
    依上述資料推斷，最長可能不會超過96小時一節，此亦為原
    審於職務上已知之事實。況依常理判斷，若與吸食第二級毒
    品安非他命、甲基安非他命者同處一室，其吸入二手煙或蒸
    氣之影響程度，與空間大小、密閉性、吸入之濃度多寡及吸
    入時間長短等因素有關，且因個案而異，又縱然吸入二手煙
    或蒸氣者之尿液可檢出毒品反應，其濃度亦應遠低於施用者
    ，此有行政院衛生署管制藥品管理局（現改制為衛生福利部
    食品藥物管理署）93年7月30日管檢字第0930007004號函在
    卷可參，觀諸抗告人尿液中所檢出安非他命、甲基安非他命
    之濃度分別為9933ng/ml、000000ng/ml，均已明顯超出檢驗
    結果判定基準之閾值500ng/ml甚多，核諸上開說明，其顯非
    因與吸食毒品者共處一室致吸入俗稱「二手煙」所導致甚明
    。從而，抗告人於110年12月12日5時30分許為警採尿前回溯
    96小時內之某時許，確有施用第二級毒品甲基安非他命之事
    實，堪可認定。又抗告人尚未曾接受觀察、勒戒及強制戒治
    之處分，此有臺灣高等法院被告前案紀錄表在卷可憑，是揆
    諸首揭說明，本件聲請核無不合，應予准許等語。
二、抗告意旨略以：
  ㈠抗告人知道自己違法就應受罰，且開庭亦未到，然開庭未到
    之原因乃係因不懂郵務通知書，誤以為其係之前發生交通事
    故之民事賠償案件之訴訟通知，且依通知書上說明民事訴訟
    僅需於2個月內去領取即可，當時適逢家中父親過世急需喪
    葬費用，惟遇到此交通事故，對方騙取本人應先付款賠償造
    成本人經濟困乏，到處借錢，但本人也於2個月內去領取此
    通知單，於領取後才發現是刑事傳票且已逾開庭時間，並非
    故意未去開庭，於領取後本人亦有立即通知檢察官此事。
　㈡本人擔負家中經濟重擔，兒子沒有工作亦有孫子需撫養，家
    姊因車禍有精神問題，並有領養兩隻毛孩需照顧，先前警詢
    否認犯罪乃因同案被告教唆本人否認，因毒品是在他家所使
    用，同案被告亦有使用毒品，因擔心本人說出他有使用毒品
    之事實，故本人於警詢時才否認犯行，本人並非不願意接受
    責罰，但若抗告人進觀察勒戒所，家中經濟將頓失依靠，本
    人深感後悔，絕不再犯，亦願自費戒癮治療，爰請改以戒癮
    治療之裁定等語。
三、按犯毒品危害防制條例第10條之罪者，檢察官應聲請法院裁
    定，令被告入勒戒處所觀察、勒戒，其期間不得逾2月；觀
    察、勒戒後，檢察官依據勒戒處所之陳報，認受觀察、勒戒
    人無繼續施用毒品傾向者，應即釋放，並為不起訴之處分；
    認受觀察、勒戒人有繼續施用毒品傾向者，檢察官應聲請法
    院裁定令入戒治處所強制戒治，其期間為6個月以上，至無
    繼續強制戒治之必要為止。但最長不得逾1年。依前項規定
    為觀察、勒戒或強制戒治執行完畢釋放後，3年後再犯第10
    條之罪者，適用前2項之規定，毒品危害防制條例第20條第1
    項、第2項及第3項分別定有明文。
四、經查：
　㈠抗告人前揭施用第二級毒品甲基安非他命犯行，雖於警詢中
    否認，但抗告人於110年12月12日5時30分許為警所採集之尿
    液檢體，其送往台灣檢驗科技股份有限公司檢驗結果呈安非
    他命、甲基安非他命陽性反應，抗告人業於本次抗告狀中坦
    承有此犯行（本院卷第7至8頁），並有勘察採證同意書、新
    北市政府警察局受採集尿液檢體人姓名及檢體編號對照表、
    台灣檢驗科技股份有限公司於110年12月24日所出具之濫用
    藥物檢驗報告（報告編號：UL/2021/C0000000）各1份在卷
    可稽（毒偵字卷第15、17至18頁），是抗告人施用第二級毒
    品甲基安非他命之犯行，堪以認定。 
　㈡又抗告人前未曾因施用毒品受觀察、勒戒或強制戒治等情有
    本院被告前案紀錄表1份在卷可佐（本院卷第13至15頁），
    是檢察官聲請將抗告人令入勒戒處所觀察、勒戒，於法尚無
    不合。至抗告人所辯有擔負家中經濟、照顧家人等家庭因素
    ，並非審酌應否為觀察、勒戒之考量事由，難認檢察官本件
    聲請觀察勒戒之裁量有何不當，尚無從執此認原裁定有所違
    誤。
五、綜上所述，原審法院依毒品危害防制條例第20條第1項及觀
    察勒戒處分執行條例第3條第1項規定，裁定將抗告人應送勒
    戒處所觀察勒戒，經核其認事用法，並無違誤，抗告人雖執
    前詞提起本件抗告，並以家庭因素請求改以戒癮治療方式替
    代云云，核無理由，應予駁回。　　　
據上論斷，應依刑事訴訟法第412 條，裁定如主文。
中　　華　　民　　國　　111 　年　　8 　　月　　8 　　日
　　　　　　　　　刑事第二庭  審判長法　官  遲中慧
　　　　　　　　　　　　　　　　　  法　官  楊志雄
　　　　　　　　　　　　　　　　　  法　官  邱筱涵
以上正本證明與原本無異。
不得再抗告。
                                    書記官  林吟玲
中　　華　　民　　國　　111 　年　　8 　　月　　8 　　日